【裁判字號】    97,消債更,280
【裁判日期】    970909
【裁判案由】    更生事件
【裁判全文】
臺灣臺北地方法院民事裁定           97年度消債更字第280號
聲  請  人
即債務人    甲○○
                        3號3.
代  理  人  徐豐益律師
上列當事人聲請消費者債務清理事件，本院裁定如下：
    主  文
更生之聲請及保全處分之聲請均駁回。
更生之聲請費用由聲請人負擔。
    理  由
一、按更生之聲請有下列情形之一者，應駁回之：一、債務人曾
    依本條例或破產法之規定而受刑之宣告；二、債務人曾經法
    院認可和解、更生或調協，因可歸責於己之事由，致未履行
    其條件；三、債務人經法院通知，無正當理由而不到場，或
    到場而不為真實之陳述，或拒絕提出關係文件或為財產變動
    狀況之報告，消費者債務清理條例（下稱本條例）第46條定
    有明文。又按聲請更生或清算不合程式或不備其他要件者，
    法院應以裁定駁回之，但其情形可以補正者，法院應定期間
    先命補正，復為同條例第8條所明定。而債務人於法院裁准
    消費者債務清理程式開啟前，基於謀求自身經濟生活更生之
    目的，當以積極誠實之態度，配合法院進行各項程式。法院
    雖依本條例第10條之規定，有依職權調查必要之事實及證據
    之責，然基於債務人對自身財務、信用、工作之狀況，本應
    知之最詳之理，且按同條例第44條、第82條及第46條第3款
    之意旨，苟債務人怠於配合法院調查，或有不實陳述之情形
    ，法院亦得駁回債務人之聲請，顯見本條例藉由課予債務人
    協力義務之方式，以示其確有債務清理之誠意。
二、本件聲請人向本院聲請更生，乃一方面主張其在本條例施行
    前，曾依照中華民國銀行公會會員辦理消費金融案件無擔保
    債務協商機制與金融機構成立協商，然因有「入不敷出」之
    不可歸責於己致履行顯有重大困難之事由，故向本院聲請更
    生，他方面又主張曾於97年4月24日向最大債權金融機構請
    求共同協商，而該行於同月29日收件後仍未開始協商，遂依
    本條例第153條之規定，逕為更生之聲請。復其無擔保或無
    優先權之債務總額未逾新臺幣（下同）12,000,000元，且未
    經法院裁定開始清算程式或宣告破產云云。惟查：本院於審
    查債務人之97年6月6日所遞之更生聲請狀及所附資料，因發
    現其狀內記載及資料有待釐清之處，遂於97年7月23日裁定
    命債務人補正，共8項待補正之資料或可疑之處，該裁定均
    已合法送達債務人，有本院送達證書在卷可稽。而聲請人於
    97年8月12日、8月13日具狀向本院說明，並補具相關文件在
    案。對於本院命「提出擔任金力華科技股份有限公司之95年
    度財交所得發生原因」之部分，聲請人於8月13日之陳報狀
    僅說明：「聲請人95年度綜合所得稅各類所得清單所示，金
    力華科技股份有限公司之財交所得，聲請人完全不知此事，
    無從釋明。…」云云，資為覆按，並無其他說明，故對於聲
    請人具有進行更生之誠意乙節，非無可疑。再查，聲請人於
    8月12日之陳報狀內，曾謂：「四、金力華科技股份有限公
    司之財交所得，牽涉本更生負債發生原因，…」已說明此部
    分內容，涉及聲請人之財務狀況甚鉅，且徵95年度之所得資
    料，金立華科技股份有限公司之財交所得，佔當年度所得比
    例亦高，是聲請人陳稱不知情之舉，致本院無法判斷其是否
    確因「入不敷出」，而無法履行協商方案之情事，且有隱匿
    個人財務狀況之可疑，難謂就事案之解明上已善盡協力義務
    。聲請人對己身清償能力及財務狀況，應知之甚詳，在本院
    已命其就個人財務狀況據實報告之前提下，仍為如此陳明，
    非無本條例第46條第3款規定之違反。此外，聲請人所述協
    商不成立之情形，亦與本條例第151條第3項、第153條之要
    件不合，而屬無據，併予說明。
三、依首揭說明，應認聲請人更生之聲請及保全處分之聲請均無
    理由，應予駁回，爰依法裁定如主文。
中    華    民    國    97    年    9     月    9     日
              民事第四庭    法      官  趙子榮
上為正本係照原本作成
如不服本裁定，應於裁定送達後10日內，以書狀向本院提出抗告
，並繳納抗告費新臺幣1,000元
中    華    民    國    97    年    9     月    9     日
                            書  記  官  謝榕芝


司法院資訊處製作；財團法人民間司法改革基金會備份。
